臺灣高等法院高雄分院民事裁定　　　　 96年度破抗字第109號
抗　告　人　甲○○
上列抗告人因宣告破產事件，對於民國96年11月30日臺灣高雄地
方法院96年度破字第31號所為裁定提起抗告，本院裁定如下：
    主  文
抗告駁回。
抗告程序費用由抗告人負擔。
    理  由
一、按破產固係對於債務人不能清償債務者宣告之，但法院就破
    產之聲請，以職權為必要之調查，確係毫無財產，則破產財
    團即不能構成，無從依破產程序清理其債務，參照破產法第
    148 條之趣旨，自應以裁定駁回其聲請（司法院25年院字第
    1505 號解釋參照）。
二、本件抗告人積欠如原裁定附表所示聯邦商業股份有限公司等
    11家銀行之債務，合計約新台幣（下同）159 萬5707元，有
    各該債權銀行之回函及抗告人陳報狀在卷可稽，而抗告人之
    資產除其所稱之現金28萬5300元外，並無其他財產及收入等
    情，業據抗告人於原審狀陳明。是抗告人主張其財產已不能
    清償其債務，而有破產之原因，固堪採信。惟經原審調查結
    果，本件如宣告破產，以行政院主計處公布之94年度家庭收
    支調查報告所載，及高雄市平均每戶人數為3.33人，認高雄
    市每人每年平均消費支出約為21萬4150元，即抗告人1 年須
    支出必要生活費用21萬4150元，抗告人雖主張願意放棄其自
    身必要生活費用之優先受償權利，惟破產法第95條第2 項、
    第97條規定破產人之必要生活費用視為破產財團費用，應優
    先於破產債權受清償，乃基於憲法基本權利中生存權之具體
    表現，非因抗告人願意拋棄，即得排除適用。另抗告人尚須
    支付破產管理人之報酬及因分配破產財團所生之費用。而破
    產管理人之報酬僅以最低之基本工資計算，每年至少須支出
    20 萬7360 元，則抗告人每年應支出之財團費用至少42萬
    1510 元 ，顯逾抗告人所稱之總資產28萬5300元。且依「各
    級法院辦案期限實施要點」第2 點第2 項之規定，破產事件
    之辦案期限為2 年，如以2 年計算，抗告人應支付之財團費
    用亦逾抗告人現有之28萬5300元，因認抗告人聲請宣告破產
    為無實益，依首開規定，駁回抗告人之聲請。
三、抗告人提起抗告，並無抗告理由，其抗告聲明不服原裁定，
    即無理由。茲本院審酌抗告人於原審聲請宣告破產主張其有
    「現金」28萬5300元，並未提出證據釋明，經原審通知其補
    正現金28萬5033元之證明文件，抗告人始具狀主張其現有現
    金28萬5300元，均放置自己家中保存，為向法院證明方便，
    避免持大筆現金至法院，增加被偷被搶之風險，而向臺東區
    中小企業銀行購買兌換該銀行簽發之同額支票以為證明云云
    ，惟依抗告人聲請宣告破產時具狀自承伊根本無法如期繳納
    相關貸款本息，只得向銀行借貸以週轉資金，遂陷入以債養
    債的窘境。伊又誤聽朋友引誘，從事直銷工作，不但將所剩
    無幾的積蓄全部用盡，更向銀行借貸，不料產品購進後乏人
    問津，無法如期銷售，致伊所投入之資金全部付諸流水，伊
    恐遭取消經營權及會員資格，再向銀行辦理信用貸款，致伊
    負債情況急速惡化，伊只能四處告貸渡日，實已屆窮途末路
    之境地，迄今仍無法找到固定工作，無法有穩定收入，一輩
    子都無法還到本金，生活已完全陷入絕境等情（原審卷第4
    、5 頁），可知抗告人失業且積欠大筆債務，生活陷於困頓
    ，經濟狀況已達捉襟見肘之程度甚明，抗告人竟稱其尚有28
    萬53 00 元現金，顯與常理有悖，亦與其稱之經濟狀況不符
    。況抗告人果真有其所稱之28萬5300元資產，其竟捨存放銀
    行可獲利息且安全之方式，反而存放家中，亦違常情。是抗
    告人主張其尚有28萬5300元資產云云，尚難信為真實。參以
    抗告人於原審又具狀主張其生活已央求親友幫忙接濟等情觀
    之，堪認抗告人顯無財產得以構成破產財團，依前開說明，
    自無從依破產程序清理其債務。從而，抗告人聲請宣告破產
    ，不應准許。原裁定駁回抗告人之聲請，理由雖有不同，惟
    結論相同，仍應予維持。本件抗告聲明廢棄原裁定，為無理
    由，應予駁回。
四、據上論結，本件抗告為無理由，應依破產法第5 條，民事訴
    訟法第495 條之1 第1 項、第449 條第2 項、第95條、第78
    條，裁定如主文。
中　　華　　民　　國　　96　　年　　12　　月　　31　　日
                            民事第四庭
                                審判長法官  黃科瑜
                                法      官  魏式璧
                                法      官  徐文祥
以上正本證明與原本無異。
如不服本裁定應於送達後10日內向本院提出再抗告狀（並按他造
當事人之人數附繕本），並繳納再抗告費新臺幣1,000 元。
再為抗告應以適用法規顯有錯誤為理由，並經本院之許可，該許
可以原裁定所涉及之法律見解具有原則上之重要性者為限，並委
任律師為代理人。
中　　華　　民　　國　　97　　年　　1 　月　　　2   　日
                                書  記  官  陳金卿
附註：
抗告人之配偶、三親等內之血親、二親等內之姻親，或抗告人為
法人、中央或地方機關時，其所屬專任人員具有律師資格並經法
院認適當者，亦得為第三審代理人。
抗告人或其法定代理人具有律師資格者及前項情形，應於提起抗
告或委任時釋明之。
